臺灣高等法院花蓮分院民事判決　　　　　　 94年度訴字第2號
原　　　告　乙○○
訴訟代理人　邱聰安律師
被　　　告　甲○○
上列當事人間請求損害賠償事件，本院於94年10月20日言詞辯論
終結，判決如下：
    主    文
被告應給付原告新臺幣伍拾肆萬零參佰柒拾伍元，及自民國九十
三年六月十三日起至清償日止，按年息百分之五計算之利息。
原告其餘之訴駁回。
訴訟費用由被告負擔三分之一，餘由原告負擔。
    事實及理由
一、原告起訴主張：被告係送貨為業，平日並以駕駛車號7M-35
    66號自小貨車載運貨物為其附隨業務，為從事駕駛業務之人
    ，於93年6月10日12時20分許，駕駛上開自用小貨車，行經
    臺東縣臺東市○○路209號前，停車準備下車送貨時，原應
    注意停車向外開啟車門時，需注意行人、車輛並讓其先行，
    而依當時天候路況係陰天日間自然光線、乾燥無缺陷障礙之
    柏油路面、視距良好等情狀，復無不能注意之情事，竟疏未
    注意即貿然向外開啟車門，因而撞及正由該貨車左側經過，
    由乙○○騎乘之車號pvv-227號重型機車，致原告人車均倒
    地，並受有左脛骨粉碎性骨折之傷害，爰依侵權行為損害賠
    償之規定，請求被告給付：
  (一)增加生活費用部分：
    原告係33年10月1日出生，發生事故時為60歲，依90年內政
    部統計處公佈之平均餘命表，60歲之女性尚有21.87年。原
    告因被告之侵權受傷不能自理生活，生活需賴他人照顧，如
    聘請特別看護，每月高達數萬元，非原告所能負擔，故均由
    子女親友代為照顧，然不因而免除被告損害賠償義務。茲以
    每月最低工資15840元為計算基準，依霍夫曼式扣除中間利
    息後請求0000000元（15840×12＝190080，190080×14.000
    0000＝0000000）。
  (二)喪失勞動能力部分：
    原告受傷前擔任看護，每日看護費收入2000元，事故發生時
    ，原告為60歲，計算至勞工強迫退休年齡65歲時，尚有5年
    之勞動能力。茲依據92年平均每人國民所得美金13167元即
    新台幣447678（以34元計算），依霍夫曼式扣除中間利息後
    0000000元（447678×4.0000000＝0000000）。
  (三)慰撫金部分：
    原告被撞成殘，自理生活困難，一生幸福從此斷送，精神上
    遭受重大痛苦，爰請求60萬精神損害賠償。並聲明被告應給
    付原告0000000元及自93年6月13日起至清償日止，按年息百
    分之5計算之利息。
二、被告對業務過失傷害原告之事實，並不爭執，惟以：已替原
    告支付16萬餘元之醫療費及看護費用，已無能力再支付；而
    原告雖擔任看護，亦無每月均做滿30日，所以原告以每月均
    做滿30日來請求，並不合理。
三、原告主張因被告過失，駕車撞及伊之機車，致伊受有左脛骨
    粉碎性骨之事實，業據提出診斷證明書乙紙，且有臺東縣警
    察局道路交通事故現場圖、道路交通事故調查報告表(一)、(二)
    、行政院衛生署臺東醫院診斷證明書各1份及現場照片8幀附
    卷可稽，且為被告所不爭執，自堪信其為真實。
四、按因故意或過失，不法侵害他人之權利者，負損害賠償責任
    ；又不法侵害他人之身體或健康者，對於被害人因此喪失或
    減少勞動能力或增加生活上之需要時，應負損害賠償責任；
    不法侵害他人之身體、健康、名譽、自由、信用、隱私、貞
    操，或不法侵害其他人格法益而情節重大者，被害人雖非財
    產上之損害，亦得請求賠償相當之金額，民法第184條第1項
    前段、第193條第1項、第195條第1項分別定有明文。茲將原
    請求被告賠償之各項金額，審酌如下：
  (一)增加生活費用部分：
    依原告所提出之診斷證明書，應診期間自93年6月10日起93
    年7月1日止，共22日，另依原告住院期間另請看護所出具之
    收據，看護期間係自93年6月10日起93年12月20日止，共計
    193日，此外並無其他診斷證明書或看護收據，而原告僅因
    車禍受有左脛骨粉碎性骨折之傷害，並無其他傷害，尚難認
    原告生命餘命均將增加生活費用，故僅認該段受傷住院期間
    有生活費用之增加。茲以原告每日雇用之看護費用2000元為
    計算基準，原告共增加生活費用386000元。惟被告已支付14
    3225元，有看護費用收據四紙在卷可稽，故原告僅得請求24
    2775元，逾此部份，即屬無據，應予駁回。
  (二)喪失勞動能力部分：
    原告主張發生車禍時為60歲，計算至勞動基準法強制退休之
    年齡65歲，尚有5年之勞動能力。惟依勞動基準法第54條第1
    項第1款規定，勞工強制退休年齡為60歲而非65歲，故原告
    於發生車禍時既已60歲，應認為已無勞動能力，故原告該部
    分之請求為無理由。
  (三)慰撫金部分：
    原告因被告之過失，致受有左脛骨粉碎性骨折之傷害，行動
    不便，精神上自屬遭受重大痛苦，茲審酌原告為看護，工作
    並不固定，惟如有工作一天收入約2000元，被告為送貨員，
    收入不豐，及原告所受傷害程度等一切情狀，認原告請求精
    神損害賠償以400000元為適當，逾此部份，即屬無據，應予
    駁回。
  (四)按強制汽車責任保險法第30條之規定，保險人依該法規定給
    付之保險金，視為加害人或被保險人損害賠償金額之一部份
    ，加害人或被保險人受賠償請求時，得扣除之。原告自認：
    已領取強制保險金102400元，是被告賠償之金額自應扣除原
    告已領取之強制保險金部分。
五、從而，原告人依據侵權行為之法律關係，請求被告給付5403
    75元（242775＋000000-000000 =540375），及自93年6月13
    日起至清償日止，均按年息百分之5計算之利息，為有理由
    ，應予准許，逾此部分之請求，即屬無據，應予駁回。
六、據上論結，本件原告之訴一部有理由，一部無理由，依民事
    訴訟法第79條，判決如主文。
中　　華　　民　　國　　94　　年　　11　　月　　3 　　日
                  民事庭審判長法  官  謝志揚
                              法  官  賴淳良
                              法  官  湯文章
以上正本係照原本作成。
本件被告不得上訴。
原告如不服本判決，應於判決送達後20日內向本院提出上訴狀。
未表明上訴理由者，應於上訴後20日內向本院提出上訴理由狀 (
須按他造人數提出繕本)。上訴時應提出委任律師或具有律師資
格之人之委任狀；委任有律師資格者，另應附具律師及格證書及
釋明委任人與受任人有民事訴訟法第466條之1第1項但書或第2項
（詳附註）所定關係之釋明文書影本。
　　　　　　　　　　　　　法院書記官  李德霞
中　　華　　民　　國　　94　　年　　11　　月　　3 　　日
附註：民事訴訟法第466條之1 (第1項、第2項)：
對於第二審判決上訴，上訴人應委任律師為訴訟代理人。但上訴
人或其法定代理人具有律師資格者，不在此限。
上訴人之配偶、三親等內之血親、二親等內之姻親，或上訴人為
法人、中央或地方機關時，其所屬專任人員具有律師資格並經法
院認為適當者，亦得為第三審訴訟代理人。
